臺灣彰化地方法院交通事件裁定　　　　 96年度交聲字第300號
原處分機關　交通部公路總局臺中區監理所彰化監理站
異　議　人
即受處分人　力鵬通運股份有限公司
法定代理人　黃益民
上列受處分人因違反道路交通管理處罰條例案件，對於交通部公
路總局臺中區監理所彰化監理站民國96年4 月12日所為之處分（
彰監四字第裁64─KAA096581 號裁決書），聲明異議，本院裁定
如下：
    主  文
異議駁回。
    理  由
一、聲明異議意旨以：異議人原所有車牌號碼IJ—770 號大貨車
    ，已於民國85年2 月27日繳回車牌、行照辦理註銷，並無派
    員於90年2 月17日上午9 時4 分使用已註銷牌照駕駛前揭大
    貨車行駛在雲林縣154 線雷厝段道路，且該車已非其所有車
    輛，交通部公路總局臺中區監理所彰化監理站96年4 月12日
    所為之處分（彰監四字第裁64─KAA096581 號裁決書）94年
    8 月11日所為之處分（彰監四字第裁64─Z00000000 號裁決
    書）於法不合，為此，其對裁罰不服，爰聲明異議，請求撤
    銷原處分云云。
二、按汽車有使用吊銷、註銷之牌照行駛之情形者，處汽車所有
    人新臺幣3,600 元以上10,800元以下罰鍰，並禁止其行駛且
    牌照扣繳之，道路交通管理處罰條例第12條第1 項第4 款、
    第2 項分別定有明文。上開條文所稱「所有人」之意義為何
    ，道路交通管理處罰條例並無明文定義，惟汽車屬於動產，
    依民法第761 條第1 項前段規定之民法上動產物權之讓與，
    非將動產交付不生效力，並非以「登記」或「過戶」為要件
    。雖道路交通管理各項異動登記之「車主」部分，於行政或
    訴訟程序上有推定何人是「所有人」之效力，但在解釋上道
    路交通管理處罰條例「所有人」為何人，仍應從民法之規定
    ，並不能將各項異動登記之「車主」視同「汽車所有人」。
三、又本條例之處罰，受舉發違反道路交通管理事件之受處罰人
    ，認為受舉發之違規行為應歸責他人者，應於舉發違反道路
    交通管理事件通知單應到案日期前，檢附相關證據及應歸責
    人相關證明文件，向處罰機關告知應歸責人，處罰機關應即
    另行通知應歸責人到案依法處理。逾期未依規定辦理者，仍
    依本條例各該違反條款規定處罰。本條例之處罰，其為吊扣
    或吊銷車輛牌照者，不因處分後該車輛所有權移轉、質押、
    租賃他人或租賃關係終止而免於執行。本條例規定沒入之物
    ，不問屬於受處罰人與否，沒入之。依本條例規定逕行舉發
    或同時併處罰其他人之案件，推定受逕行舉發人或該其他人
    有過失，道路交通管理處罰條例第85 條 定有明文，此即處
    罰應歸責者之原則。
四、經查：
  (一)系爭車輛登記車主為異議人，於84年1 月12日繳回牌照辦理
    停用報停，該車因停駛逾期於85年2 月27日經原處分機關逕
    行註銷牌照，迄今並未辦理報廢登記等情，此有交通部公路
    總局臺中區監理所彰化監理站96年4 月26日中監彰字第0960
    009379號函、公司及分公司基本資料查詢各1 紙（參見本院
    卷宗）在卷可參，此部分事實，應堪認定。
  (二)本件由證人丙○○駕駛前揭車輛，於上開時地，經警當場舉
    發之事實，業經證人即舉發警員乙○○、甲○○分別於本院
    訊問中具結證述：其舉發本件違規車輛時，有核對違規者之
    身分證件（參見本院96年6 月6 日訊問筆錄第2 頁）等語明
    確，並有雲林縣警察局雲警交字第KAA096581 號舉發違反道
    路交通管理事件通知單影本1 份附卷可稽，爰審酌依道路交
    通管理之稽查、違規之紀錄，由交通勤務警察，或依法令執
    行交通稽查任務之人員執行之，道路交通管理處罰條例第7
    條第1 項定有明文。是警察為維持交通秩序，依法執行職務
    ，立場應是客觀公正，且警員係屬司法警察人員之一份子，
    應深切明白出庭作證具結後，應據實陳述之義務及如有偽證
    應受處罰之嚴重後果。當時執勤之警員乙○○、甲○○於本
    院訊問時，經告知證人具結之義務及偽證之處罰並命其朗讀
    結文及具結後，仍明確為上述證稱，是證人乙○○、甲○○
    上揭證言，應屬真實可信。至證人丙○○於本院訊問中具結
    證述：其並未受雇於異議人公司，亦無駕駛前揭車輛（參見
    本院96年6 月6 日訊問筆錄第3 頁）云云，應係卸責之詞，
    不足採信。
  (三)交通警員掣單舉發違反道路交通管理處罰條例所列之違規事
    實，本質上為行政處分，係公務員基於職務上權力，依法就
    特定之具體事件所為具公法上效果之單方行政行為，基於公
    務員為公法上行為具有公信力之原則，該行政行為當可被推
    定為真正，其據以依法處分之事實認定，亦應為正確無誤。
    此與民事訴訟法第355 條第1 項規定「文書，依其程式及意
    旨得認作公文書者，推定為真正」之情形相同。本此公信原
    則，乃立法者賦予行政機關制定違反道路交通事件統一裁罰
    標準及處理細則，使執勤警員得當機處分（如該細則第23條
    ）以達其維護交通秩序、安全之行政目的。若謂公務員一切
    行政行為均需預留證據以證其實，則國家行政勢必窒礙難行
    。
  (四)異議人空言否認當時違規事實，且已將車輛所有權移轉他人
    云云，然其亦於本院訊問中自承未能提出實證為有利自己之
    佐證，本件復查無何證據足認執勤員警有捏造事實違法舉發
    之情事，則其本於維護交通秩序、安全之職責所為舉發，自
    應受到合法、正確之推定。是異議人之駕駛員於上揭時、地
    ，駕駛前開車輛確有使用已註銷牌照行駛之事實，應堪認定
    。異議人上揭辯解，自無足採。綜上所述，本件原處分機關
    爰引首揭規定所為之處分，於法並無不合，異議人聲明異議
    為無理由，應予駁回。
據上論斷，應依道路交通案件處理法第19條，裁定如主文。
中　　華　　民　　國　　96　　年　　11　　月　　30　　日
                  交通法庭        法　官  唐中興
以上正本證明與原本無異。
如不服本裁定，應於裁定送達後5日內向本院提出抗告狀 (須附
繕本 )。
中　　華　　民　　國　　96　　年　　11　　月　　30　　日
                                書記官  施惠卿
